臺灣臺南地方法院交通事件裁定　　　　100年度交聲字第596號
原處分機關　交通部公路總局嘉義區監理所臺南監理站
異議人即
受處分人　　韓天乙
上列異議人即受處分人因違反道路交通管理處罰條例案件，對於
交通部公路總局嘉義區監理所臺南監理站民國100年7月29日所為
之裁決處分（處分案號：嘉監南字第裁74-ST0000000號），聲明
異議，本院裁定如下：
    主  文
異議駁回。
    理  由
一、原處分意旨略以：異議人即受處分人韓天乙（下稱異議人）
    於民國100年6月29日21時6分許，酒後騎乘車牌號碼HBM-226
    號重型機車，行經臺南市歸仁區○○○街與保大路三段口時
    ，遭臺南市警察局交通大隊第三中隊警員攔檢，並施以酒精
    濃度測試，測得呼氣酒精濃度為每公升0.33毫克，超過標準
    值每公升0.25毫克，遂予以製單舉發，嗣經移送機關交通部
    公路總局嘉義區監理所臺南監理站以其違規事證明確，依道
    路交通管理處罰條例第35條第1項第1款、第24條第1項第2款
    及違反道路交通管理事件統一裁罰標準表等規定，裁處異議
    人罰鍰新臺幣（下同）15,000元，吊扣駕駛執照12個月，並
    施以道安講習等處分。
二、本件聲明異議意旨略以：(一)異議人知酒駕違法願負法律責任
    ，但警員只用給異議人1杯水飲用，依警政署交字第100011
    9012號函規定可給予漱口1次，但未規定100CC之水或3000CC
    之水，警員限制異議人行動，亦不肯讓異議人友人至旁邊超
    市買水，已損害異議人權利，異議人只喝2、3瓶鋁罐啤酒，
    100CC之水與3000CC之水入體內，對異議人酒測值影響之大
    ；(二)酒測機由0.25、0.27、0.33共跳出3張不同酒測單，警
    員理應採對異議人有利之數據；(三)酒測機乃電子產品，在車
    中震動、受熱會影響其正確性，交通大隊第三中隊是否有依
    法按時送至中央標準局檢測校正；(四)警員執法時是否應閃警
    示燈、鳴警笛，本次攔檢員警均未做此動作，且突然右轉急
    停異議人機車前，顯有違法之嫌，因而為此聲明異議等語。
三、按飲酒後，其吐氣所含酒精濃度超過每公升0.25毫克以上者
    ，不得駕車；又汽車駕駛人，駕駛汽車經測試檢定，有酒精
    濃度超過規定標準者，處15,000元以上60,000元以下罰鍰，
    並當場移置保管該汽車及吊扣其駕駛執照1 年；因而肇事致
    人受傷者，並吊扣其駕駛執照2 年，且應接受道路交通安全
    講習，道路交通安全規則第114 條第2 款、道路交通管理處
    罰條例第35條第1項第1款及第24條第1項第2款，分別定有明
    文。
四、經查：
(一)異議人於100年6月29日21時6分許，酒後騎乘車牌號碼HBM-2
    26號重型機車，行經臺南市歸仁區○○○街與保大路三段口
    時，遭臺南市警察局交通大隊第三中隊警員攔檢，並施以酒
    精濃度測試，測得呼氣酒精濃度為每公升0.33毫克，超過標
    準值每公升0.25毫克，遂予以製單舉發等情，有臺南市政府
    警察局100年6月29日南市警交大字第ST0000000 號舉發違反
    道路交通管理事件通知單及酒精濃度檢驗單各1 紙在卷可稽
    。
(二)異議人固辯稱警員當時僅提供1杯水飲用，而未允其友人另
    至旁邊超市購買礦泉水云云。惟查，警察人員於執行酒精濃
    度測試時，於測量前應先確定受測者已飲酒結束15分鐘以上
    或提供給受測者漱口，避免口腔殘存酒精，致影響準確度乙
    節，固為取締酒後駕車作業程序中之作業內容三、執行階段
    (三)執行酒精濃度測試之流程及應注意事項：「1.檢測前：
    (1) 以呼氣酒精測試器檢測前，應先告知受測者檢驗流程，
    並詢明飲酒結束時間。經詢明距飲酒結束時間已滿15分鐘者
    ，立即檢測（如有請求漱口，給予漱口）；經詢不告知飲酒
    結束時間或距飲酒結束未滿15分鐘者，告知其可漱口後立即
    檢測或距飲酒結束時間滿15分鐘再進行檢測（如有請求漱口
    ，給予漱口）。前述飲酒結束時間依受測者所告知之時間起
    算。」明文規定，前揭作業規定並未就提供漱口之水量明文
    規定，然參酌實施酒測前提供飲水之目的，僅在於避免口中
    有酒精殘留而造成酒測值之誤差，使受測者以漱口之方式清
    除口腔內之所殘留之微量酒精，應尚無須使用如日常生活中
    清潔口腔所需較多之水量，因此倘值勤警員確實已依照前揭
    規定流程，提供足供受測者漱口之水量供受測者漱口之用，
    縱使未許受測者飲用自備之礦泉水，程序上亦無違誤。而本
    件舉發警員確實有提供異議人清水漱口一情，已據證人即舉
    發警員黃芳明於本院100年11月9日調查時到庭具結證稱：我
    們在歸仁區○○○街看到2人騎乘機車未戴安全帽，我們將
    其攔停，在庭之異議人就是當天之機車騎士，攔下後，發現
    渾身酒味，便詢問是否何時在何處飲酒，根據其陳述，確認
    其從飲酒處騎乘機車到取締處，已經經過15分鐘，當時我攜
    帶酒測器故障，所以我便通報另外壹組到場，支援同仁到場
    距離我攔停異議人又經過10分鐘左右，我們提供1杯礦泉水
    給異議人給他洗掉口中殘留物，再進行酒測等語（參見本院
    卷第41頁背面筆錄）屬實。足見本件舉發警員既已依前揭程
    序提供適量之礦泉水供異議人漱口之用，縱使未允許異議人
    飲用自備之礦泉水，其舉發異議人前開交通違規施以酒測之
    程序，亦難認有何違誤之處。
(三)其次，證人即舉發警員黃芳明於本院調查時復證稱：「（問
    ：是否如異議人所稱作3次酒測？）沒有。」、「（問：為
    何異議人稱當時出現3張酒測單？）沒有，我當時有對異議
    人說明，因為在檢測數值在確認中，要等到「Ｂ」一聲才是
    最後確定的數值，我們才會列印出來，1聯上下2張。」等語
    明確（參見本院卷第41頁背面），佐以異議人於本院100年
    11月2日調查時到庭陳稱：「（問：你是否作3次酒測？）不
    是，我吹1次，但是酒測機連續跳出2張到3張酒測單。」一
    節（參見本院卷第39頁背面筆錄），顯見異議人於舉發違規
    當時僅接受員警1次檢測，並測得異議人呼氣酒精濃度為0.
    33MG/L，而列印出一式兩份之酒測單之過程，應堪認定。從
    而，異議人空言抗辯酒測機分別檢測列印出0.25MG/L、0.27
    MG /L及0.33MG/L等3張不同酒測單云云，應不足採。
(四)又本件舉發員警所使用之呼氣酒精測試器，其器號為041808
    D 、檢定合格單號碼為M0JA0000000，係於99年12月9日送經
    濟部標準檢驗局檢定合格，有效期限至100 年12月31日止或
    檢定合格有效期間內達1000次者，亦視同屆滿檢定合格有效
    期間等情，此有經濟部標準檢驗局99年12月9 日核發之呼氣
    酒精測試器合格證書1紙在卷可參。查本件異議人受酒測之
    時間為100年11月2日，係在呼氣酒精測試器檢定合格有效期
    間1年內，且該次為該呼氣酒精測試器第630次使用，有上開
    酒精濃度檢驗單上「案號」0630之流水號附卷可資比對，足
    見呼氣酒精測試器並未逾越合格之有效期間，是員警舉發時
    對異議人所使用之酒精測試器應係正常運作，無任何故障或
    產生誤差之情形，故該呼氣酒精測試器檢測異議人呼氣中酒
    精濃度為每公升0.33毫克之準確性及正確性，自值得信賴。
(五)末依內政部警政署交通違規稽查與輕微違規勸導作業注意事
    項第四點：「一、交通違規稽查（二）攔停舉發4.攔檢時應
    選擇不妨礙交通處所，並注意本身及當事人安全，非經客觀
    、合理判斷有明顯違規者，避免任意攔車稽查；車輛攔停後
    ，應即告知駕駛人或行為人違規行為或違反之法令規定。」
    準此，本件舉發員警依其執行職務上客觀、合理判斷異議人
    駕車於違規當時顯有未戴安全帽之違規行為，並考量現場交
    通狀況，認為立即攔查無危害交通順暢或安全之虞，故而未
    以警示燈或警笛示意異議人停車受檢，其攔停舉發程序合乎
    上開作業注意事項之規定並無任何違法或不當情事，尚難認
    執勤員警之舉發有何違誤之處，附此敘明。
五、綜上所述，異議人確有於前揭時、地，飲酒後吐氣所含酒精
    濃度超過每公升0.25毫克，而仍騎乘車牌號碼HBM-226號重
    型機車之違規事實，應堪認定。從而，原處分機關依道路交
    通管理處罰條例第35條第1項第1款、第24條第1項第2款及違
    反道路交通管理事件統一裁罰標準表等規定，裁處異議人罰
    鍰15,000元，吊扣駕駛執照12個月，並施以道安講習等處分
    ，核無違誤。是本件受處分人之異議為無理由，應予駁回。
六、據上論斷，應依道路交通管理處罰條例第87條第2 項、道路
    交通事件處理辦法第18條，裁定如主文。
中    華    民    國   100    年    12    月    23    日
                            交通法庭法  官  郭千黛
以上正本證明與原本無異。
如不服本裁定應於送達後5日內向本院提出抗告狀（應附繕本）
。
                                    書記官  蔡明峰
中    華    民    國   100    年    12    月    23    日